臺灣基隆地方法院民事裁定  
110年度事聲字第21號
異  議  人  許條根  
相  對  人  市中星公寓大廈管理委員會

法定代理人  翁國華  
上列當事人間確認僱傭關係存在事件，經本院依職權確定訴訟費
用額，異議人對本院司法事務官於民國110年10月4日所為110年
度司他字第23號裁定提出異議，本院裁定如下：
    主  文
異議駁回。
    理  由
一、按司法事務官處理事件所為之處分，與法院所為者有同一之
    效力。當事人對於司法事務官處理事件所為之終局處分，得
    於處分送達後10日之不變期間內，以書狀向司法事務官提出
    異議。司法事務官認前項異議有理由時，應另為適當之處分
    ；認異議為無理由者，應送請法院裁定之。法院認第一項之
    異議為有理由時，應為適當之裁定；認異議為無理由者，應
    以裁定駁回之。民事訴訟法第240條之3、第240之4條分別定
    有明文。查本院司法事務官於民國110年10月4日所為110年
    度司他字第23號裁定（下稱原處分），係於同年月13日送達
    異議人，異議人於110年10月21日提出異議，未逾異議期間
    ，有送達證書及聲明異議狀附卷可憑，經司法事務官認異議
    無理由而送請本院裁定，符合上開法律規定，先予敘明。
二、次按法院為終局判決時，應依職權為訴訟費用之裁判；依其
    他法律規定暫免徵收之裁判費，第一審法院應於該事件確定
    後，依職權裁定向負擔訴訟費用之一造徵收之，民事訴訟法
    第87條第1項、第77條之22第3項分別定有明文。另按因確認
    僱傭關係或給付工資、退休金或資遣費涉訟，勞工或工會起
    訴或上訴，暫免徵收裁判費3分之2，勞動事件法第12條第1
    項亦定有明文。而上開暫免徵收裁判費3分之2僅係暫緩繳納
    ，並非免除其繳納之義務，於該事件終結確定後，仍須向應
    負擔訴訟費用之當事人徵收。又法院依聲請以裁定確定之訴
    訟費用額，應於裁定送達之翌日起，加給按法定利率計算之
    利息，民事訴訟法第91條第3項定有明文，其立法理由旨在
    促使當事人早日自動償付其應賠償對造之訴訟費用，故在法
    院依民事訴訟法第77條之22第3項規定，依職權裁定向負擔
    訴訟費用之一造徵收裁判費，同屬確定訴訟費用額之程序，
    亦應基於同一法理而類推適用同法第91條第3項規定加計法
    定遲延利息（最高法院108年度台抗字第814號裁定意旨參照
    ）。
三、經查：
　㈠異議人即原告與相對人即被告間確認僱傭關係存在事件（即
    系爭事件），異議人於第一審訴之聲明為確認兩造間自105
    年2月1日起至107年11月15日間僱傭契約關係存在，及相對
    人應給付異議人新臺幣（下同）271,333元，異議人依勞動
    事件法12條第1項規定暫免徵收裁判費3分之2，嗣系爭事件
    經本院以109年度基勞簡字第6號判決異議人與相對人於105
    年2月1日至107年11月15日存在勞動契約關係，相對人應給
    付異議人32,581元，訴訟費用由相對人負擔359元，餘由異
    議人負擔；經異議人、相對人提起上訴，然異議人未依限繳
    納第二審裁判費，已於109年8月10日裁定駁回其上訴確定，
    相對人上訴部分經本院109年度勞簡上字第1號判決：「原
    判決主文第一項關於確認兩造存在勞動契約關係之部分廢棄
    。原判決主文第二項關於命上訴人給付超過新臺幣參仟陸
    佰柒拾捌元之部分，及該部分假執行之宣告，暨除確定部分
    外訴訟費用之裁判均廢棄。…第一審（除確定部分外）訴訟
    費用及二審訴訟費用，由上訴人負擔十分之一，餘由被上訴
    人負擔。」確定等情，經本院調取系爭事件卷宗核閱屬實，
    系爭事件既已終結，自應按上開規定，依職權向應負擔訴訟
    費用之一造徵收暫免繳納之裁判費。
　㈡系爭事件經本院108年度補字第793號民事裁定訴訟標的價額
    為271,333元，應徵第一審裁判費2,980元，異議人已繳納之
    第一審裁判費為993元，有本院109年審字第944號自行收納
    款項收據可憑，是異議人於第一審暫免徵收之裁判費為1,98
    7元（計算式：2,980－993＝1,987）。又異議人對於第一審判
    決回其請求相對人給付238,752元（計算式：271,333－32,58
    1＝238,752）部分提起上訴，因未繳納第二審裁判費經駁回
    上訴部分之第一審判決即已確定，此部分暫免繳納之第一審
    裁判費1,748元（計算式：1,987×238,752/271,333＝1,748，
    元以下四捨五入，以下同），應由異議人負擔，尚未確定所
    暫免繳納之第一審裁判費為239元（計算式：1,987－1,748＝2
    39）。再者，相對人就其敗訴之32,581元上訴後，經本院10
    9年度勞簡上字第1號判決命相對人給付超過3,678元部分廢
    棄，異議人就第一審尚未確定部分應負擔裁判費10分之9，
    已如前述，異議人應負擔第一審尚未確定部分暫免繳納之裁
    判費為215元（計算式：239×9/10＝215）。據上，異議人系
    爭事件第一審暫免徵收之裁判費合計為1,963元（計算式：1
    ,748＋215＝1,963），應向本院繳納之訴訟費用額為1,963元
    ，並依前開說明，類推適用民事訴訟法第91條第3項規定，
    加計法定遲延利息。
四、綜上所述，原處分依職權命異議人應向本院繳納1,963元，
    及自原處分送達翌日起至清償日止，按週年利率5%計算之利
    息，核無違誤，異議人不服原處分，提出異議，為無理由，
    應予駁回。
五、依民事訴訟法第240條之4第3項後段，裁定如主文。　　
中　　華　　民　　國　　110 　年　　11　　月　　25　　日
                  民事庭法　官　陳湘琳
以上正本係照原本作成。
如對本裁定抗告須於送達後10日內向本院提出抗告狀，並繳納抗
告費新臺幣1,000元。
中　　華　　民　　國　　110 　年　　11　　月　　25　　日
                        書記官　林亭如